【裁判字號】    91,交訴,47
【裁判日期】    920407
【裁判案由】    公共危險等
【裁判全文】
臺灣士林地方法院刑事判決                          九十一年度交訴字第四七號
    公  訴  人  臺灣士林地方法院檢察署檢察官
    被      告  丁○○
右列被告因公共危險等案件，經檢察官提起公訴（九十一年度偵字第六六二九號），
本院判決如左：
    主  文
丁○○駕駛動力交通工具肇事，致人傷而逃逸，處有期徒刑陸月，如易科罰金以佰
元折算壹日。緩刑貳年。
被訴過失傷害部分公訴不受理。
    事  實
一、丁○○在臺北市○○區○○路臨一二五號經營「上賓活海鮮店」，其於民國九十
    一年三月十四日凌晨三時三十分許，丁○○依例駕駛車號ＨＬ─一九一八號自用
    小客車至臺北市中央市場補貨後擬返回「上賓活海鮮店」，而沿臺北市○○區○
    ○路由南往北方向行駛，迄於同日凌晨五時二十分許，途經臺北市○○區○○路
    與庫倫街設有行車管制號誌之交岔路口時，其車行方向路口之號誌已轉換為圓形
    紅燈，本應注意汽車行駛至交岔路口，其行進應遵守燈光號誌之指示，車輛面對
    圓形紅燈時禁止通行，不得超越停止線或進入路口，且依當時天候晴朗，路面乾
    燥無缺陷，視距良好，交通號誌運作正常之狀況，並無不能注意之情形，竟疏未
    注意，猶貿然闖越紅燈驅車直行前進，適乙○○騎乘車號ＧＨＳ─七一三號重型
    機車，沿臺北市○○區○○路外側車道由北往南方向行駛，並在前開路口依左轉
    專用燈光號誌之指示而左轉庫倫街之際，丁○○所駕駛之前開自用小客車因閃煞
    不及，致該車左前車頭撞及乙○○所騎乘重型機車之右前車頭，乙○○因而人車
    倒地，造成乙○○受有左下肢翻撕傷合併部分皮膚壞死之傷害（過失傷害部分業
    經乙○○當庭撤回告訴，另為不受理之判決，詳如後述）。詎丁○○駕駛前開動
    力交通工具肇事後，應可預見乙○○會因人車倒地而受傷，且事實上已致乙○○
    受有上開傷害，竟未停車察看並採取救護或其他必要措施，亦未向警察機關報告
    ，仍基於肇事逃逸之犯意，即逕行駕駛前開自用小客車沿臺北市○○路由南往北
    方向逃逸離去，而置傷者乙○○於不顧。適因甲○○亦騎乘車號ＡＺＭ─一一五
    號重型機車沿臺北市○○路由南往北方向行駛，行經現場目睹車禍經過情形，乃
    自後沿途追逐丁○○所駕駛之自用小客車，直至臺北市○○區○○路口見丁○○
    所駕車輛因遇紅燈停車時，始抄下前開肇事車輛之車牌號碼、車型等特徵後，並
    報警處理而循線查獲上情。
二、案經乙○○訴由臺北市政府警察局大同分局報告臺灣士林地方法院檢察署檢察官
    偵查起訴。
    理  由
壹、有罪部分：
  一、右揭犯罪事實，業據被告丁○○於本院審理時自白不諱，核與證人即被害人乙
      ○○所述車禍發生情形相符，並分別經證人甲○○、丙○○○證述綦詳，復有
      新光吳火獅紀念醫院甲種診斷證明書、乙種診斷證明書、車籍作業系統查詢認
      可資料、臺北市政府警察局大同分局交通分隊道路交通事故調查報告表、道路
      交通事故補充資料表各一份、車禍現場照片六張、車號ＨＬ－一九一八號自小
      客車之車輛照片九張、臺北市政府警察局勤務指揮中心受理各類案件紀錄單、
      臺北市政府消防局救護紀錄表、肇事現場交岔路口號誌詳細運作情形表各一份
      在卷可稽，足見被告自白核與事實相符，堪予採信。再按，刑法第一百八十五
      條之四之肇事致人死傷逃逸罪，係以處罰肇事後逃逸之駕駛人為目的，俾促使
      駕駛人於肇事後能對被害人即時救護，以減少死傷，是該罪之成立祇以行為人
      有駕駛動力交通工具肇事，致人死傷而逃逸之事實為已足，至行為人之肇事有
      否過失，則非所問（最高法院八十八年度臺上字第七三九六號判決意旨可參）
      。因此，本條所欲規範者乃當事人於交通事故發生時（不論其有無故意或過失
      ）違背救護義務，遺棄被害人於不顧之逃逸行為。查被告丁○○駕駛前開車輛
      與被害人乙○○之機車發生碰撞而肇事時，應可預見被害人可能因而受有傷害
      ，然卻未停車察看被害人之傷勢，並採取救護或其他必要措施，亦未向警察機
      關報告，竟仍逕行駕車逃離現場，其有駕駛動力交通工具肇事致人受傷而逃逸
      之犯行，堪予認定。本件事證已臻明確，被告犯行洵堪認定，應依法論科。
  二、核被告所為，係犯刑法第一百八十五條之四之駕駛動力交通工具肇事致人受傷
      而逃逸罪。爰審酌被告之品行、生活狀況、智識程度、被害人乙○○所受傷害
      尚輕，惟肇事逃逸對於被害人之生命、身體造成極大危險性，暨其犯罪後坦承
      犯行，尚知悔改，現已與被害人成立民事和解等一切情狀，量處如主文所示之
      刑，並諭知易科罰金之折算標準。末查，被告丁○○前未曾受有期徒刑以上刑
      之宣告，有臺灣高等法院被告全國刑案紀錄表、臺灣高等法院檢察署刑案紀錄
      簡覆表各一份在卷可按，被告因一時短於思慮，致觸犯本案犯行，且其犯罪後
      坦承犯行，尚有悔意，現已與被害人成立民事和解，有和解筆錄一份在卷足憑
      ，而被害人亦表示願意原諒被告，被告經此次罪刑之宣告後，應能知所警惕，
      信無再犯之虞，本院認為前開對其宣告之刑，以暫不執行為適當，爰併宣告緩
      刑二年，以啟自新。
貳、公訴不受理部分：
  一、公訴意旨另以：被告丁○○於九十一年三月十四日凌晨五時二十分許，駕駛車
      牌號碼ＨＬ─一九一八號自小客車，沿臺北市○○區○○路由南往北方向行駛
      ，途經同路段與庫倫街口時，其原應注意汽車行駛至交岔路口，其行進、轉彎
      應遵守燈光號誌之指示，遇有圓形紅燈，表示禁止通行，不得超越停止線或進
      入路口，且依當時情形亦無不能注意之情事，竟疏未注意，貿然闖越紅燈號誌
      進入路口，適被害人乙○○騎乘車牌號碼ＧＨＳ─七一三號重機車，沿同路段
      由北往南方向，正欲左轉庫倫街，進入上開路口，丁○○所駕駛前開自小客車
      左前車頭處擦撞乙○○所騎乘前開重機車車頭，致乙○○人車倒地，並受有左
      下肢翻撕傷合併部分皮膚壞死之傷害，因認被告此部分涉有刑法第二百八十四
      條第一項前段之過失傷害罪嫌。
  二、按告訴乃論之罪，告訴人於第一審辯論終結前得撤回其告訴；又告訴經撤回者
      ，法院應諭知不受理之判決，刑事訴訟法第二百三十八條第一項、第三百零三
      條第三款分別定有明文。
  三、查告訴人乙○○告訴被告丁○○過失傷害部分，公訴人認係犯刑法第二百八十
      四條第一項前段之過失傷害罪，依同法第二百八十七條前段之規定，須告訴乃
      論。茲據告訴人於本院審理時當庭撤回告訴（見本院九十二年三月二十四日審
      判筆錄第五頁），依照上開說明，本件被告被訴過失傷害部分，應諭知不受理
      之判決。
據上論斷，應依刑事訴訟法第二百九十九條第一項前段、第三百零三條第三款，刑法
第一百八十五條之四、第四十一條第一項前段、第七十四條第一款、罰金罰鍰提高標
準條例第一條前段、第二條，判決如主文。
本案經檢察官曾淑華到庭執行職務
中      華      民      國    九十二    年      四      月      七      日
                                    臺灣士林地方法院刑事第二庭
                                        法  官  陳  章  榮
右正本證明與原本無異。
如不服本判決，應於判決送達後十日內，向本院提出上訴狀。
                                        書記官  嚴  慧  萍
中      華      民      國    九十二    年      四      月     十一     日
附錄本案論罪科刑法條全文：
刑法第一百八十五條之四：
    駕駛動力交通工具肇事，致人死傷而逃逸者，處六月以上五年以下有期徒刑。


司法院資訊處製作；財團法人民間司法改革基金會備份。
